最高法院刑事判決　　　　　　九十六年度台上字第五七九九號
上　訴　人　甲○○
　　　　　　乙　○
　　　　　　丙○○
上列上訴人等因違反公職人員選舉罷免法案件，不服台灣高等法
院台南分院中華民國九十六年八月十四日第二審判決（九十六年
度選上訴字第四九０號，起訴案號：台灣雲林地方法院檢察署九
十五年度選偵字第一五、三八號），提起上訴，本院判決如下：
    主  文
上訴駁回。
    理  由
一、共同連續對有投票權人交付賄賂罪部分：
按刑事訴訟法第三百七十七條規定：上訴於第三審法院，非以判
決違背法令為理由，不得為之。是提起第三審上訴，應以原判決
違背法令為理由，係屬法定要件，如果上訴理由書狀未依據卷內
訴訟資料，具體指摘原判決不適用何種法則或如何適用不當，或
所指摘原判決違法情事，顯與法律規定得為第三審上訴理由之違
法情形，不相適合時，均應認其上訴為違背法律上之程式，予以
駁回。本件原審經審理結果，認為上訴人甲○○、乙○及丙○○
對於有投票權之人交付賄賂犯行明確，因而撤銷第一審關於此部
分所為科刑之判決，比較行為時及裁判時法律，適用最有利於上
訴人等之規定，改判仍均論處上訴人等三人共同連續對於有投票
權之人，交付賄賂，而約其投票權為一定之行使罪刑，已詳敘調
查、取捨證據之結果及憑以認定犯罪事實之心證理由。並就上訴
人等三人否認犯行之供詞及其等所辯各語認非可採，予以論述。
上訴人等三人共同上訴意旨略以：（一）、依丙○○、吳啟弘、
鍾月真、李英國、魏漢城及蔡水岸之供證，甲○○配偶鍾月真前
為「夢仙子公司」員工，嗣於雲林自立門戶營業，為推廣、銷售
該公司產品禮盒，自行試賣，乃向該公司負責人吳啟弘取得禮盒
五十盒，以贈送、試用方式，透過丙○○轉送給乙○等鄰里親友
，合於商場上推廣產品之方式，與一般賄選，均先統計每戶有選
舉權之人數，再如數給付財物之情形顯然有別。況上開禮盒僅五
十盒，本難遂行賄選之目的；且係滯銷產品，均即將過期或已過
期，客觀上自不足為行賄之物品，甲○○為免引起選民反感，亦
不可能持以賄選，是上訴人等致送禮盒，非基於賄選之目的。原
判決就上開有利上訴人等三人之事證未說明不予採納之心證理由
，徒憑部分事實內容，推測全部犯罪事實，遽為不利上訴人等三
人之認定，有違背經驗法則、證據法則及理由不備之違法。（二
）、乙○、丙○○及證人李英國、魏漢城與蔡水岸於警詢、偵訊
時均供承甲○○贈送或委託轉送禮盒時，交付與收受雙方均未言
及里長選舉之事，尤未請託及允諾投票支持。甲○○甚且將禮盒
送給居住於廉使里綽號「黑雷」之不詳姓名者使用，原判決就上
開事證未說明不予採納之心證理由，逕為不利上訴人等三人之認
定，亦顯有理由不備之違法云云。惟查：（一）、原判決以上訴
人等於法務部調查局雲林縣調查站調查員初次詢問時，已分別供
承丙○○收受並轉送予雲林縣虎尾鎮墾地里乙○及其他里民之「
夢仙子公司」產品禮盒，係甲○○所交付，與鐘月真二次提供丙
○○試用之上開公司產品，並非同一；另乙○收受並轉送者，則
係甲○○、丙○○所交付。再觀諸該等禮盒之內、外包裝，非但
未註記試用品或非賣品等字樣，甚且貼有「六百元」、「七百五
十元」不等之價格標籤，其內容物含量，復非如市面上常見之試
用品，多約僅五至十莫耳，而多達五十或一百五十莫耳不等，其
上標示之有效期限，非均已過期，仍有部分尚未到期，因認該等
價值新台幣（下同）千餘元之物品縱係滯銷產品，但顯非供贈送
他人之試用品。上訴人等嗣於檢察官訊問時翻異前詞，改稱該等
禮盒均係甲○○配偶鐘月真所交付，俾供試用者，顯係圖卸之詞
，已於判決理由內說明甚詳，要無上訴意旨所指理由不備之可議
。（二）、事實之認定、證據之取捨與證據之證明力如何，均屬
事實審法院得自由裁量、判斷之職權，苟其此項裁量、判斷，並
不悖乎通常一般人日常生活經驗之定則或理則上當然存在之法則
，又已於判決內論敘其何以作此判斷之心證理由者，即不得任意
指摘其為違法，而據為提起第三審上訴之合法理由。上訴人等及
李英國、魏漢城、蔡水岸均坦承交付、收受上開禮盒之事實，彼
等雖均否認賄選，陳稱雙方交付、收受禮盒時，並未當面明言提
及於民國九十五年六月間雲林縣虎尾鎮墾地里里長選舉，投票支
持甲○○一事云云，然依上開丙○○等人之供述，甲○○於九十
五年一月底、二月初，委請丙○○、乙○轉送上開禮盒時，即言
明係以同里里民為贈與之對象，核與為推廣而提供產品予人試用
者，當不以里民為限之情形不同，且僅為推廣產品而刻意委請他
人代為分送，亦與常情有違；又丙○○早於九十四年十月間，已
在其母經營之雜貨店，獲悉甲○○將競選墾地里里長，該消息既
於墾地里傳佈，其他收受禮盒者不可能毫無所悉，然彼等身為墾
地里里民，竟仍無端收受甲○○致贈之上開價值千餘元禮盒，已
難謂主觀上無受賄之認識；況李英國、蔡水岸事後並曾打探甲○
○送禮之原因，李英國因而知曉係為甲○○競選里長之事，蔡水
岸經甲○○告知僅為聊表意思後，亦認知係為競選里長向其拉票
，至魏漢城則與甲○○本即往來密切，甲○○偕同丙○○鄭重其
事致送禮盒，其尤無不知甲○○意在競選里長之理，是丙○○等
人於墾地里里長選選舉前，或收受當時或收受後即知甲○○送禮
之用意在尋求里長選舉時投票支持，竟仍收受其所贈之禮盒或於
得悉後仍未退還，益徵彼等與送禮之甲○○，就致送禮盒與投票
支持甲○○競選里長間，確有對價關係之認識甚明，此原判決亦
已於理由內，詳予說明其認定所憑之論據，核與客觀上之經驗法
則與論理法則尚無違背，尤無理由不備之違失。上訴意旨純係就
屬原審採證認事職權之適法行使及原判決已說明事項，徒憑己見
，任意指摘為違法，且仍為單純事實之爭執，顯非適法之第三審
上訴理由。依上揭說明，上訴人等三人此部分之上訴為違背法律
上之程式，應予駁回。
二、投票收賄罪部分：
按最重本刑為三年以下有期徒刑、拘役或專科罰金之罪，經第二
審判決者，不得上訴於第三審法院，刑事訴訟法第三百七十六條
第一款定有明文。丙○○及乙○被訴有投票權之人收受賄賂部分
，原審係依刑法第一百四十三條第一項論處罪刑，該罪最重本刑
為三年有期徒刑，依上開說明，既經第二審判決，自不得上訴於
第三審法院。丙○○、乙○二人復就此部分一併提起上訴，顯為
法所不許，亦應予駁回。
據上論結，應依刑事訴訟法第三百九十五條前段，判決如主文。
中　　華　　民　　國　 九十六　 年 　十　 月　三十一  日
                      最高法院刑事第七庭
                          審判長法官  張　淳　淙
                                法官  劉　介　民
                                法官  張　春　福
                                法官  蔡　彩　貞
                                法官  林　俊　益
      本件正本證明與原本無異
                                      書  記  官
中　　華　　民　　國　九十六　年   十一   月    七    日
                                                 H
